臺灣高等法院交通事件裁定　　　　　　 94年度交抗字第359號
抗　告　人
即受處分人　甲○○
上列抗告人因違反道路交通管理處罰條例案件，不服臺灣士林地
方法院，94年4月22日所為裁定（94年度交聲字第21號），提起
抗告，本院裁定如下：
    主  文
抗告駁回。
    理  由
一、按汽車駕駛人，行車速度超過規定之最高時速者，處新臺幣
    （下同）1,200元以上2,400元以下罰鍰，並記違規點數1點
    ，道路交通管理處罰條例第40條第1項、第63條第1項第1款
    ，分別定有明文。又行車速度，依標誌或標線之規定，無標
    誌或標線者，在市區道路，時速不得超過50公里，道路交通
    安全規則第93條第1項第1款亦定有明文。次按交通警員製單
    舉發違反道路交通管理處罰條例所列之違規事實，本質上為
    行政處分，行政處分一旦有效成立，有以公定力規定法律秩
    序之效力（最高行政法院91年判字第270號判決參照），該
    行政處分當可被推定為真正，其據以依法處分之事實認定亦
    為正確無誤，是以立法者賦予行政機關制定違反道路交通事
    件統一裁罰標準及處理細則，使執勤警員得當機處分（如該
    細則第23條）以維護交通秩序、安全之行政目的，反之，若
    謂公務員一切行政行為均需預留證據以證其實，則國家行政
    勢必窒礙難行，據此，刑事訴訟法就犯罪證據有關之規定中
    ，與屬行政秩序罰之交通違規裁罰本旨不合部分，自不在準
    用之列。是若無證據足資證明執勤員警之舉發有誤或有捏造
    事實違法取締之情事，執勤警員本其維護交通秩序、安全職
    責所為之舉發，自應受到合法、正確之推定。
二、原裁定略以：本件異議人即受處分人甲○○於93年11月13日
    15時43分許，駕駛其所有之車牌號碼7B-2521號自用小客車
    ，行經台中縣和平鄉○○路○段處（即台中縣台八線和平加
    油站前），為警攔停舉發其行車速度達每小時71公里，已逾
    該路段法定最高速限（每小時50公里）等情，為受處分人所
    不否認，並經證人即舉發本件違規之台中縣警察局和平分局
    警備隊員余俊發到院結證無訛，此外，並有台中縣警察局中
    縣警交字第HB0000000號舉發違反道路交通管理事件通知單1
    紙附卷可憑，應堪認定。雖受處分人矢口否認違規，並以案
    發當時適有1輛吉普車違規超車云云為辯（意指係該車超速
    超車而觸動雷射測速器，導致員警誤判，以此質疑本件舉發
    之正確性），然查，證人余俊發到院結證：案發當時並無目
    擊受處分人所稱上開情事，在測得受處分人之車輛超速時，
    其前方並無其他車輛，況受處分人車輛前後方如有其他車輛
    ，則不會加以攔停，以免爭議等語明確在卷，參以本件案發
    時，如確有受處分人所稱在近加油站處有1吉普車違規超速
    超車，且該車並在加油站入口處緊急煞車之情事，則以員警
    當時係在加油站前方取締違規之位置，當可清楚目擊該車之
    違規，而將之與受處分人車輛加以區別，並可直接取締該車
    ，要無故意捨該違規車輛不予取締，反誣指受處分人違規之
    必要，是堪認員警係以雷達測速器測得受處分人超速違規事
    實，始予攔停舉發，受處分人上開所辯，不足採信。又證人
    余俊發與受處分人原不相識，彼此間更無怨隙，為受處分人
    所自承，是證人並無甘冒觸偽證重罪而設詞誣陷受處分人之
    必要。至受處分人雖聲請本院調閱案發當時之監視錄影畫面
    ，以查明案發經過，然本件舉發違規路段並未安裝監視錄影
    器材乙情，業經證人余俊發到院證實無訛；又依證人余俊發
    所稱，距本件舉發地點1公里處之台中縣警察局和平分局前
    方，雖設有監視錄影設備，受處分人並聲請本院調閱該監視
    設備之錄影畫面以查明本件舉發違規當時該路段之車流量，
    藉此證明案發時受處分人車輛前方應有其他車輛。惟查，上
    開錄影畫面因已逾1個月之保存期限而無法提供，業據台中
    縣警察局和平分局以94年3月21日中縣和警交字第094000204
    7號函回覆在卷，又本件違規事實業已明確，縱令查明該時
    段之車流量，亦無法據此否定受處分人上開違規事實，是以
    ，該錄影畫面雖未能調得，仍無礙本案違規事實之認定。本
    件受處分人確有原處分書認定之上開交通違規事實，原處分
    機關依首揭規定，裁處罰鍰1,900元，並記違規點數1點，於
    法並無不合，受處分人之異議為無理由，因而駁回受處人之
    異議。
三、本院經核閱相關卷證，認原裁定並無不當。受處分人抗告意
    旨略以：原裁定雖謂該路段錄影畫面已逾1個月而無法提供
    ，惟本案於93年11月13日遭警舉發，伊即在同年月15日向監
    理站申訴，在申訴書中明確請求員警出示影帶，以佐證伊所
    言，該請求仍在一個月中，何以未能調得錄影帶？且若能調
    得則可證明該員警攔停點之山道上，車流量若達一定程度時
    ，絕非員警所說前後皆無車輛。舉發員警曾於原審作證時供
    稱與伊前往彎道處說明該處不得超越彎道云云，該處乃雙向
    各單線道，若非路旁確有車輛停放，後方車輛何需超出雙黃
    線行駛？足見伊所言屬實。又從系爭罰單可知員警錯引法條
    為第41條，而其勤前必當對其內容充分了解，竟有此舉措，
    其舉發正確性令人質疑。再依民事訴訟法規定文書須具備形
    式及實質證據力始有證據力，本件罰單乃公文書，是否與待
    證事實有關，內容是否可信，乃實質問題，原審自應加以審
    酌。又罰單受合法正確的推定，源自傳統行政法學所謂行政
    處分「公定力」概念，原審援引此為學者與實務所不採之公
    定力概念，顯與民主法治國家原則不符，原審不應單憑罰單
    記載與該舉發員警證詞，即直接認定人民有違規事實云云。
    經查，受處分人雖曾於申訴書中請求員警出示錄影帶等情，
    然處分機關仍得斟酌有無調閱必要，此為其行政裁量權能，
    並不當然拘束該機關，縱該機關未為調閱該錄影帶，亦無何
    不法。受處分人嗣雖再聲請原審調閱該錄影帶，原審發函調
    閱因踰越保存期限而未能調得，原審就此說明錄影帶縱能調
    得，該待證事實仍無礙本件違規事實之認定，已說明該證據
    調查並無必要性，尚無不合。又依證人余俊發證稱：「因為
    他說有1台車子才超車，我就問他說那裡超車，並且往前走
    比雙黃線位置，並跟他說如果你在那裡超車，一樣是違規。
    」 (見原審卷第16頁)，可見員警前往查看雙黃線位置，乃
    依受處分人之主張，並非員警有看到該所謂之吉普車輛，況
    依受處分人聲明異議狀所述：「…當日行經該處時，…在該
    加油站前方約200公尺處，有輛黑色 (吉星)吉普車蛇行逆向
    超車，由於其行徑惡劣故印象十分深，而其超車後於加油站
    入口處緊急剎車 (作勢欲加油狀，打方向燈)，待我超越其
    後馬上被警方攔停…」 (見卷附聲明異議狀第2頁)，顯示該
    吉普車已煞停，苟有其事，何以受處分人於警攔停後，非向
    員警指認該違規車輛以釐清責任，而係引領其至該雙黃線路
    段說明原因，洵不合事理，是受處分人所辯有吉普車超越，
    誤遭攔停等情，尚無可取。另依證人余俊發所證當日天氣晴
    朗，該處彎道僅10度，道路平坦，其於100到150公尺處鎖定
    超速車輛，前後並無車輛等語 (見原審卷第14頁至第18頁)
    ，據此客觀條件，其應不致於有所誤判。而首揭最高行政法
    院91年判字第270號判決，業已揭示為維護交通秩序、安全
    之行政目的，而認員警舉發之行政處分有公定力，此為晚近
    實務所採一貫見解，受處分人指該見解為實務及學說不採，
    尚有誤會。本件既查無證據足資證明執勤員警之舉發有誤，
    或有捏造事實違法取締之情事，原裁定維持處分機關之處分
    ，自無不當。末查，系爭罰單固誤引該第41條法條，然違規
    事實欄並未誤載，且監理機關於嗣後裁決書已予更正，有該
    裁決書在卷可查，自與本件違規事實認定，不生影響。綜上
    ，本件受處分人執前詞抗告，為無理由，應予駁回。
據上論斷，應依道路交通案件處理辦法第26條，刑事訴訟法第41
2條，裁定如主文。
中　　華　　民　　國　　94　　年　　7 　　月　　6 　　日
                  交通法庭審判長法  官  陳春秋
                                法  官  王麗莉
                                法  官  楊貴雄
以上正本證明與原本無異。
不得再抗告。
                                書記官  林淑貞
中　　華　　民　　國　　94　　年　　7 　　月　　8 　　日
